# 求助：现金折扣处理如果不应使用合同负债，那么预计负债又是否可以呢？

提问人：木雁 时间：2023-06-03 19:05:
陈版好，各位坛友好，想请教一个问题，根据新收入准则处理现金折扣的时候，除了直接冲减收入之外，是否也可以采取估计预计负债的做法？
即，假设现金折扣预估为 20 ，忽略增值税的情况下，做如下会计处理：
借：应收 100
贷：收入 80
预计负债 20
在论坛中多次看到过有人提问是否可以使用合同负债进行上述会计处理，看到的否定意见似乎主要是因为现金折扣不属于合同义务；那么，使用预计负债是否可以规避上述问题？预计负债和合同义务就不存在关系了吧？
我之所以想到这个问题是因为在某个群里和网友发生了争论，和论坛中可以搜到的帖子类似，在群里讨论的结果更多网友是倾向直接冲减收入的。看大家的理由，除了认为合同负债没有对应的义务意外，可能的依据还有现金折扣通常直接冲减，并不需要单独支付，不属于负债义务。而我之所以坚持倾向使用负债科目而不是直接冲减，主要是担忧根据收入准则对作为资产的应收账款进行“估计”，是否违背了会计的谨慎性原则？
我的看法是，新收入准则中对于可变对价的限制性估计，是针对于收入金额的，即使满足其限制，据此修正资产的金额导致资产负债表发生变化，似乎也有失之谨慎的嫌疑；
相比之下，我更希望使用预计负债科目，因为有相应的准则对于预计负债的金额如何估计做出明确规定，我觉得这样处理更能保证资产负债表科目金额估计谨慎和有依据；如果金融工具准则对于应收账款的估计有相关指引的话，我其实并不排斥直接估计收入和应收的对价；但是在仅有收入准则做出对应规定的情况下，个人总觉得似乎有违背会计谨慎性原则、随意修改资产金额的嫌疑，不知道我的担忧是否有道理呢？
概括一下我的疑问： 1 、根据收入准则的相应表述对资产进行估计，和不低估资产的谨慎性原则是否有冲突； 2 、对于交易，使用预计负债科目是否可以，如果不可以，原因是什么，现金折扣作为未来发生的事项，在哪方面不符合或有事项的定义；如果可以，适用或有事项准则和适用收入准则是否发生矛盾，同一交易事项是否可以同时应用两个准则？
感谢陈版阅读，也欢迎其他朋友一起探讨。

回答人：chenyiwei
既然明确了现金折扣在新收入准则下属于可变对价，则其估计就应当遵循新收入准则第十六条的规定，即依据期望值法或者最可能发生金额法等作出最佳估计，同时确保遵循“极可能不会发生重大转回”的限制条件。不必再引入其他准则（如或有事项准则）的确认和计量规定，这样反而会引起麻烦和冲突。
谨慎性原则在会计原则中的地位是一种“修订性惯例”，即不属于主体性的质量准则，与可靠性、相关性、可理解性、公允性等不在一个层次上。谨慎性原则的意义只是要求在针对不确定性作出估计时需保持谨慎，尽可能采用相对保守的处理，但这个谨慎不能与前述其他会计原则相冲突，也不能单独用作采用某种会计估计的理由，即谨慎也必须在合理、公允的限度内，不能滥用。